【裁判字號】    88,易,5241
【裁判日期】    900430
【裁判案由】    詐欺
【裁判全文】
臺灣高雄地方法院刑事判決                        八十八年度易字第五二四一號
    公  訴  人  臺灣高雄地方法院檢察署檢察官
    被      告  辛○○
    被      告  未○○
    右  二  人
    選任辯護人  陳嘉銘
右列被告因詐欺案件，經檢察官提起公訴（八十八年度偵字第二四七二六號）暨併案
審理（八十八年度偵字第二八三二四號），本院判決如左：
    主  文
辛○○、未○○共同意圖為自己不法之所有，以詐術使人將本人之物交付為常業，各
處有期徒刑參年拾月，並均於刑之執行完畢或赦免後，令入勞動場所，強制工作貳年
。扣案之新台幣玖拾萬元、偽裝鈔票之香煙盒肆包、鋁罐飲料捌罐、包偽鈔用之絲巾
壹條均沒收。
    事  實
一、辛○○、未○○與庚○○（已據公訴人另案起訴）及與真實姓名年籍不詳之成年
    男子，共同意圖為自己不法之所有，並基於合組金光黨犯罪模式常業詐欺之犯意
    聯絡，或由庚○○、或由該不詳年籍成年男子擔任司機角色，自民國八十七年八
    月間起，連續於附表一所示之時間、地點，由未○○裝扮成精神異常之女子，身
    上攜帶不詳數目之真鈔，餘則為以紙張或飲料等物假裝成真鈔，以及辛○○扮成
    過路偶遇之好心女子，向丙○○、楊何幼麵、丁○○○、乙○○○、謝林卻等多
    人藉故搭訕，並詐稱：旁邊之未○○精神頗有異常，身上又攜帶巨款，又問去婦
    產科道路如何走、又說要去買小鳥，很怕別人會騙他錢；或稱未○○剛剛買小鳥
    就給店家數萬元，不如拿他錢做善事云云，要求楊何幼麵等人做善事送未○○回
    家或取其錢去賑災，並即招呼駕駛計程車在旁等候之庚○○或另外參與之不詳姓
    名之司機上前搭載，使楊何幼麵、丁○○○、乙○○○、謝林卻等人不疑有詐，
    與辛○○、未○○共同搭乘庚○○或他人駕駛之計程車，在計程車上，庚○○鼓
    稱要多做善事云云，而辛○○、未○○則共同遊說楊何幼麵、丁○○○、乙○○○等多人，要其也拿出印章、存摺表示有錢給未○○看看即可將未○○所攜帶之
    巨額款項騙取，再將之捐出救濟，也算是做一件好事等語，使楊何幼麵、丁○○○、乙○○○、謝林卻等多人不知如何而竟言聽計從並陷於錯誤，搭乘庚○○或
    他人之計程車或回家取款或取金飾，或至金融機構提領現款，而與未○○比較所
    持有之現金金額多寡，並出示未○○。辛○○、未○○與庚○○等詐欺集團成員
    再俟機將預藏之內包有飲料或紙張之包裹與楊何幼麵、丁○○○、乙○○○等人
    之現款調包，並於錢財到手後於搭載楊何幼麵等人離去，於中途再要求楊何幼麵
    等人先行下車，隨即逃逸，嗣楊何幼麵、謝林卻、丁○○○等人返家之後打開包
    裹，發現或為報紙、或為飲料或他物，並非如辛○○、未○○二人先前所說或所
    出示之現金時，始知受騙（辛○○等人之犯罪時間、地點、被害人及詐得財物，
    均詳如附表一所示），辛○○等人於詐財得手後，即朋分花用，並恃以為生，均
    以之為常業。嗣於八十八年十月五日上午九時三十分許，辛○○、未○○與庚○○又以相同理由詐騙乙○○○並偕其至高雄市○○區○○路上之高雄企銀內，於
    乙○○○提款五十萬元並離去時，因行員提醒警衛注意，辛○○、未○○、庚○○等人心虛逃逸，並於高雄市○○街與應安路口張、劉二女遭查獲，此次錢財尚
    未得手，庚○○則趁隙逃逸，並扣得庚○○所有之營業登記證一枚；偽裝鈔票之
    香煙盒四包、偽裝鈔票之鋁罐飲料八罐、包偽鈔用之絲巾一條等行騙工具、及皮
    包一只；並自辛○○身上查扣現金十一萬六千五百元及自未○○身上查扣現金九
    十萬二千一百元。
二、案經被害人丁○○○、乙○○○等多人訴由高雄市政府警察局分局報請臺灣高雄
    地方法院檢察署檢察官偵查起訴暨併案審理。
    理  由
一、右揭事實，訊據被告辛○○、未○○二人僅對附表編號一其中有關對被害人壬○○○詐取二十三萬元得逞之事實以及對被害人乙○○○詐財五十萬元然未得手之
    事實坦承不諱，其餘犯行則矢口否認，均辯稱：金光黨手法均相近，不認識來警
    局或來法庭指認伊之老太太，且時日已久，他們應無法指認才合常理云云。共犯
    庚○○亦於本院庭訊時附和稱僅做一、二件，其餘是別的金光黨所做的云云。
二、惟查右揭事實已據被害人乙○○○、寅○○等多人（如附表一之被害人）於警訊
    、或於偵、審時指述如何遭騙過程明確且指證大致相符，並當庭指認被告二人，
    甚至指認共犯庚○○，多人之證詞互核均無訛，並有庚○○之營業登記證一枚；
    偽裝鈔票之香煙盒四包鋁罐飲料八罐、包偽鈔用之絲巾一條、皮包一只；及現金
    各十一萬六千五百元及九十萬二千一百元等扣案足考；並有相關郵政或銀行存薄
    儲金薄影本、提款明細表等在卷可資佐證。被告雖辯稱其尚從事其他正當行業，
    並非以詐騙為常業云云，惟被告約於八十七年八月間起開始犯案迄八十八年十月
    間遭逮獲止，接近一年餘之犯案期間，作案十九餘件且詐得附表一所示之金額，
    總計約一千一百七十萬九千元及金飾等財物，被告辛○○雖供稱從事幫姊姊賣香
    而被告未○○則供稱從事賣米有正當工作云云，然被告縱有其他正當工作，但就
    該工作而言，每月收入理應不過數萬元，而其於本件犯案收穫上千萬元，數量龐
    大，其有以之為主要營生，為常業犯之情，灼然可見，上揭所辯云云，無非係卸
    責之詞，不足採信，本件事證明確，被告之犯行，堪予認定。
三、核被告所為，均係犯刑法第三百四十條之常業詐欺罪。其與庚○○及其他真實姓
    名不詳之司機成年人間，互有犯意聯絡及行為分擔，為共同正犯。公訴人認被告
    涉嫌刑法第三百三十九條第一項之普通詐欺罪，起訴法條尚有未恰，應予變更。
    併辦部份犯行（除附表二之外）與起訴之事實既有常業犯實質上一罪之關係，本
    院自得一併審理。爰審酌被告尚值壯年之際，不思努力工作，竟以詐騙為業，利
    用他人之同情心，騙取高額金錢，犯罪時間長達一年數月，犯罪所得高達上千萬
    元，被害人均為年老幾無謀生能力、體力之人，對被害人身心顯已造成不可彌補
    之傷害，犯後避重就輕，又尚未賠償任何被害人，對其餘共犯之真實姓名，多所
    保留，顯無悔意等及其他一切情狀，量處如主文所示之刑。又被告以犯詐欺為常
    業，為常業犯，已如前述，為矯正其犯罪習性，勉其以勞力換取所得，爰依刑法
    第九十條之規定，併予宣告於其刑之執行完畢或赦免後，令入勞動場所，施以強
    制工作之保安處分，其期間為二年。又被告於八十八年十月五日當日遭查扣之如
    事實欄所示之物，其中庚○○之營業登記證一枚應與本案施詐取財並無直接關連
    而不予沒收；至於偽裝鈔票用之香煙盒四包及鋁罐飲料八罐及包偽鈔用之絲巾一
    條等行騙工具均為被告及其共犯所有且為供犯罪所用之物，業據其供明在卷；又
    被告二人於本院最後審理時自承扣案之現金其中九十萬元係出示給被害人於做案
    時資為取信用，二人分別出資二十五萬元，庚○○則出資四十萬元等語，是該合
    計九十萬元亦屬被告及其共犯所有且為供犯罪所用之物；均應依刑法第三十八條
    第一項第二款之規定宣告沒收；至於皮包一只、辛○○身上另查扣之現金十一萬
    六千五百元、及未○○身上另查扣之其餘現金二千一百元，均尚難認係被告犯罪
    所用之物，或與此犯行有何關連。此部份則不予宣告沒收。
四、公訴意旨雖以被告有於附表二中編號二有關被害人甲○○○於八十八年七月二十
    日在高雄市○○○路科工館前遭詐欺三十二萬元之犯行，然查被害人甲○○○已
    於警訊時明確陳述並非被告詐騙伊財物，既已明確陳稱並非被告所為，雖於本院
    庭訊時又稱係被告二人，前後不一，亦無法盡信，此部份罪嫌尚有不足，本應為
    無罪之諭知，惟本院認該二部份犯行既有實質上一罪之關係，爰不另為無罪之諭
    知。
五、併辦意旨其中有關被告尚於附表二編號三至六所示之時間、地點，向被害人卯○○、辰○○○、己○○○、午○○○等人詐取財物，因認被告尚涉犯附表二所示
    之詐行云云。按犯罪事實應依證據認定之，無證據不得推定其犯罪事實，刑事訴
    訟法第一百五十四條定有明文。又告訴人之告訴，係以使被告受刑事訴追為目的
    ，是其陳述是否與事實相符，仍應調查其他證據以資審認（最高法院五十二年臺
    上字第一三００號判例意旨參照）。訊據被告堅決否認有上開犯行，辯稱略以：
    「金光黨」之犯罪手法皆相近，非伊所為等語。經查，被害人卯○○遭詐騙之
    時間為八十三年十二月，又據卯○○於警訊時供稱... 拿我的存摺領四十萬元，
    在計程車內辛○○就搶走我皮包內一萬餘元後塞給我一包錢，事後發現該包錢係
    飲料云云，惟被告作案時間集中於八十七年八月起至八十八年十月間左右，在此
    之前，並無積極證據證明被告有從事俗稱「金光黨」之詐騙行為，且不僅卯○○
    指述之被害時間，為八十三年十二月，其犯罪手法於警訊時供述尚包括強搶皮包
    之行為，亦與本案手法不同。被害人辰○○○於第二次警訊時供稱他們嫌錢太
    少，要我將身上金飾取下，我不肯，辛○○就動手行搶，我不敢反抗... 等語。
    其手法亦與被告慣用之手法不一，亦有可疑。被害人午○○○則當庭陳稱不敢
    亂說，確實不敢指認是被告所為，且其被騙是發生在台北等語；至於被害人己○○○其遭詐騙之處所遠在台中縣潭子鄉，地域區隔，被告是否遠至台中縣作案
    並非無疑，各被害人之指述，均有瑕疵，此部份罪證無法證明。至於警訊卷中尚
    有附表二編號一有關被害人蔡阿素於八十八年九月二十九日在台南縣新營市○○
    路遭金光黨搶取一百萬元之部份，其手法更與被告無涉，均應由公訴人另行處理
    ，併此敘明。
據上論斷，應依刑事訴訟法第二百九十九條第一項前段、第三百條、刑法第二十八條
、第三百四十條、第九十條、第三十八條第一項第二款、罰金罰緩提高標準條例第一
條前段，判決如主文。
本案經檢察官彭斐虹到庭執行職務
中    華    民    國      九十      年        四       月      三十     日
                                      臺灣高雄地方法院刑事第三庭
                                          法  官  簡  志  瑩
右正本證明與原本無異。
如不服本判決，應於判決送達後十日內，向本院提出上訴狀。
                                          書記官  林  宜  正
中    華    民    國      九十      年        五       月       一      日
附錄論罪科刑法條：
刑法第三百三十九條：
意圖為自己或第三人不法之所有，以詐術使人將本人或第三人之物交付者，處五年以
下有期徒刑、拘役或科或併科一千元以下罰金。
刑法第三百四十條：
以犯前條之罪為常業者，處一年以上七年以下有期徒刑，得併科五千元以下罰金。
附表一：
編號  被害人  犯  罪  時  間      犯  罪  地  點            所  得  財  物
一    楊丁伸  八十七年八月十日    高雄市○○路、莊敬路附近  三十萬元
二  楊何幼麵  八十七年十一月三日  高雄縣鳳山體育館前        二百萬元
三  巳○○○  八十八年三月二十四日高雄市○○路、大豐路口    六十六萬四千元
四    申○○  八十八年四月七日    高雄市○○路附近          五十五萬元
五    戌○○  八十八年四月十四日  高雄市○○路凱旋公園      一百五十萬元
六  子○○○  八十八年五月二十一日高雄市○○路、青年路口    三十萬元
七  鐘黃貴蘭  八十八年六月二日    高雄縣美濃鎮美濃客運後方  三十萬五千元
八  謝林卻    八十八年三月二十四日高雄市○○路正義市場前    一百十五萬元
九  癸○○    八十八年六月三日    高雄市○○○路長青公園內  八十萬元
十  丙○○    八十八年七月二十日  高雄市○○路附近          一百四十萬元
十一戊○○○  八十八年七月二日    高雄縣大社鄉○○路        五十萬元
十二酉○○    八十八年九月八日    高雄市鹽埕區圓環旁        四十萬元
十三傅邱興妹  八十八年九月二十日  高雄縣美濃鎮○○路附近    十三萬元
十四李蔡初枝  八十八年九月二十七日高雄市○○路莒光國小前    五十五萬元、金
                                                            項鍊一條
十五寅○○    八十八年五、六月間  高雄市○○路附近          三十二萬元
十六丁○○○  八十八年九月初      高雄市○○街○○街附近    二十二萬元
十七壬○○○  八十八年九月二十九日高雄市新興區附近          二十三萬元
十八丑○○    八十八年九月三十日  屏東縣政府自由路附近      四十萬元
十九乙○○○  八十八年十月五日    高雄市○○路陽明公園      五十萬元（查獲）
附表二
一蔡阿素    八十八年九月二十九日台南縣新營市○○路        一百萬元
二甲○○○  八十八年七月二十日  高雄市○○○路科工館      三十二萬元
三卯○○    八十三年十二月上旬  高雄市○○路、自立路口    四十一萬元
四己○○○  八十八年七月六日    台中縣潭子鄉潭秀國中前    二十九萬四千元
五午○○○  八十八年十月二日    台北市○○○路郵局前      六十萬元
六辰○○○  八十八年一月五日    高雄市○○○路、逢甲路口  八萬八千元以及女
                        用手錶一只、黃金
                                                          金飾約十一兩


司法院資訊處製作；財團法人民間司法改革基金會備份。
